【裁判字號】    91,訴,3310
【裁判日期】    920912
【裁判案由】    俸給
【裁判全文】
臺北高等行政法院判決                            九十一年度訴字第三三一○號
                              .
    原      告  乙○○
    原      告  丙○○
    原      告  丁○○
    原      告  戊○○
    原      告  庚○○
    原告兼共同  甲○○
    訴訟代理人  己○○
    被      告  臺北市政府
    代  表  人  辛○○市長）.
    訴訟代理人  子○○
                癸○○
    參  加  人  人事行政局
    代  表  人  李逸洋（局長）住同右
    訴訟代理人  壬○○
右當事人間因俸給事件，原告不服公務人員保障暨培訓委員會中華民國九十一年六月
十八日九一公審決字第○○八六號再復審決定，提起行政訴訟。本院判決如左︰
    主  文
原告之訴駁回。
訴訟費用由原告負擔。
    事  實
壹、事實概要︰
    緣原告等為被告所屬消防局後勤科保養場技術員，部分人員於該局民國（下同）
    八十四年七月十日由被告所屬警察局消防警察大隊升格改制時，隨同業務移撥改
    隸，並依公務人員任用法第七、第八條規定訂定職務說明書，列表送銓敘部核備
    ，經審定渠等職稱、職系為技術員、機械工程。原告等主張渠等係經考試院銓敘
    有案之機械工程技術職系之消防機關之專業人員。其工作性質符合支領「公務人
    員專業加給表(二)第十九點」（原告稱之為消防人員專業加給），並支領「各級消
    防機關危險職務加給」（消防局改制前為警察人員警勤加給）相關規定，而非僅
    依公務人員專業加給表（一）（公務人員加給給與辦法於九十年三月三十日發布
    施行前稱為「一般公務人員專業加給標準表」）規定之標準支給，爰向被告請求
    ，經被告函請行政院人事行政局於九十年八月十四日以九十局給字第二一一○二
    三號函復略謂，與行政院九十年二月九日台九十人政給字第二一○三二三號函規
    定不符，仍請依規定辦理，被告爰於九十年八月二十三日以府人四字第九○一○
    五八一五○○號書函否准原告等所請，原告等不服被告前揭函，循序提起復審、
    再復審，迭遭駁回，遂向本院提起行政訴訟。
貳、兩造聲明：
一、原告聲明求為判決：
(一)、再復審決定、復審決定及原處分均撤銷。
(二)、命被告依據原告所提出之公務人員專業加給表(二)給與專業加給及給付原告各級消
    防機關危險職務加給；並應溯及自機關成立之日時起算。
二、被告聲明求為判決：駁回原告之訴
參、兩造之爭點：原告屬被告臺北市政府所屬消防局之後勤科之人員，是否為公務人
    員專業加給表(二)第十九點規定之「消防機關消防專業人員」及各級消防機關危險
    職務加給表上第二級規定之「實際擔任消防專業工作之專業人士」？
一、原告主張之理由：
(一)、依公務人員俸給法第二條對加給給與對象之定義為：加給係指本俸、年功俸以外
    ，因所任職務種類、性質與服務地區之不同，而另加之給與。可見加給之給與並
    非以任職之「單位」為區分，而是以所任「職務種類」、「性質」為區分對象。
(二)、按警察人員管理條例施行細則第十八條規定以：本條例第三十九條所稱一般行政
    人員，指主計、人事、文書、庶務及其他非執行警察勤務而依各警察機關組織法
    規所定簡、薦、委任人員及適用現職雇員管理要點之人員。所稱技術人員，指依
    技術人員任用條例第三條所定範圍及各級警察機關組織法規所定技術職務之人員
    。所稱準用本條例之規定，指除其俸給、考績應與任用資格配合，適用各該相關
    法規外，得依本條例有關事項辦理。而被告所屬消防局後勤科保養場在未改制前
    隸屬警察局消防大隊保養場，其人員任用亦依技術人員任用條例之規定。故原告
    等當時之專業加給，乃是支領公務人員專業加給表(二)之加給。改制後保養場隨業
    務移撥而改為消防局後勤科保養場，而原告等之職稱、職系及工作內容均未變更
    ，惟卻改為支領較低之公務人員專業加給表(一)之加給，顯不合理。
(三)、另依職組暨職系名稱一覽表中對消防技術職系之解釋為基於消防工程之知能，對
    消防車輛、裝備之維修，消防器材之檢測、各類災害之搶救及應變緊急救護、災
    害調查及鑑定、消防設備工程及消防科技研發等從事計劃研究擬議、審核督導及
    執行等工作。又被告所屬消防局職務說明書中所定原告等任職之消防局後勤科機
    械工程職系之技術員其工作項目為：「一、負責本局所屬各式消防車輛修護及保
    養工作。二、負責本局所屬之各式消防搶救暨救護器材維修工作。三、車輛、器
    材後勤管理工作事項。四、執行本局所屬各單位車輛及救災救護器材裝備檢查。
    五、其他臨時交辦事項。」。另查各級消防機關危險職務加給將消防人員危險加
    給分為二級，綜上所述，原告等當屬於消防技術職系，且縱非為前揭分級中第一
    級之第一線消防專業人員，亦應屬於第二級之第二線消防專業人員。準此，原告
    等請求支領危險職務加給，自屬有據。
二、被告主張之理由：
(一)、原告等為被告所屬消防局後勤科保養場技術員，部分人員於該局八十四年七月十
    日由被告所屬警察局消防警察大隊升格改制時，隨同業務移撥改隸，並依公務人
    員任用法第七、第八條規定訂定職務說明書，列表送銓敘部核備，經審定渠等職
    稱、職系為技術員、機械工程，均與機關改制前相同。
(二)、有關各級消防機關消防人員待遇支給標準，依行政院八十五年十月三十日台八十
    五人政給字第三七六一七號函核復略以：消防機關專業人員自機關成立之日起支
    給消防人員專業加給及危險職務加給，一般行政人員改按一般公務人員專業加給
    標準支給專業加給。惟如其原在警察機關支領「警察機關一般公務人員專業加給
    」有案者，准予補足其差額，隨同待遇調整而併銷。另規定原支警勤加給有案，
    並於各級消防機關危險職務加給表核定前，已任職各級消防機關者，改按該表支
    給。查原告等部份人員任職被告所屬消防局前身消防警察大隊時，係依「警察機
    關一般公務人員專業加給表」（現為「公務人員專業加給表（二）」）支領專業
    加給，未支領警察勤務加給（改制為消防機關後稱為「危險職務加給」），於改
    制移撥後，爰依上開院函規定改支領一般公務人員專業加給（「公務人員專業加
    給表（一）」），補足其差額，並隨同年度待遇調整而併銷，未核予支領「消防
    人員專業加給」暨「消防機關危險職務加給」。
(三)、另依行政院九十年二月九日台九十人政給字第二一○三二三號就前函補充規定：
    各級消防機關業務單位內具警察官任用資格暨職務歸列消防行政、消防技術、電
    子工程、機械工程等職系消防人員，同意溯自機關成立之日起支領「消防人員專
    業加給」及「各級消防機關危險職務加給」。另各級消防機關人事、會計、政風
    及秘書（含採購、後勤）等行政單位人員暨在業務單位之收發人員，仍支給一般
    公務人員專業加給，不合另支消防機關危險職務加給。茲因原告等職務歸列機械
    工程職系，而被告所屬消防局後勤科為秘書室外獨立之科室，其業務職掌，依該
    局組織規程規定為出納、事務管理、財產管理、廳舍營繕、通訊、消防裝備器材
    供應採購及車輛、舟艇、器材之保養、維修、管理等事項，合與其他縣市（含高
    雄市）消防機關秘書室或行政室等單位不同，準諸上開院函規定，得否即據以支
    領消防人員專業加給及危險職務加給，並自機關成立之日起生效？似有疑義。且
    事涉全國待遇之平衡一致性及人員權益，該局爰函請消防署釋疑。茲據行政院人
    事行政局九十年八月十四日九十局給字第二一一○二三號函復略以，被告所屬消
    防局後勤科人員不合支領「消防人員專業加給」及「各級消防機關危險職務加給
    」。
(四)、復以各縣市消防機關之消防專業人員原依行政院八十五年十月三十日函規定，支
    領「消防人員專業加給」及「各級消防機關危險職務加給」，迨至九十年二月九
    日行政院函補充規定，以「業務單位」及「行政單位」分別支給不同待遇，而不
    論渠等是否具警察官任用資格或職務歸列消防行政、消防技術等消防專業相關職
    系，引起極大爭議。鑒此，內政部於九十年八月二十七日邀集各縣市消防機關研
    商待遇支給相關問題，做成若干決議，並據以擬訂「消防機關專業人員認定原則
    」函報行政院，俾為消防人員爭取合理待遇，惟據行政院九十年十月二十九日台
    九十院人政給字第○三○八八○號函基於待遇制度之整體性及衡平性考量，所報
    不符公務人員加給給與辦法所規定之專業加給訂定原則，應予免議。
(五)、綜上陳述，公務人員待遇之支給，係屬全國一致性原則，均由行政院通案核定後
    實施，被告所屬消防局對於原告等得否支領「消防人員專業加給」及「各級消防
    機關危險職務加給」，悉依行政院及人事行政局相關函釋規定辦理，尚無違法或
    不當之認定適用，亦未為任何剝奪其原有權益之行政處分，惟該局後勤科保養場
    技術員擔任消防救災之後勤支援任務，其業務具整體性、專業性與技術性，基此
    ，該局對渠等人員應支領之待遇亦甚關切與重視，除將現行原歸機械工程職系改
    歸消防技術職系外，並積極檢討修正該局組織編制，將渠等員額配置各大隊，如
    經報奉中央核定，則相關待遇問題，應可迎刃而解。
    理  由
壹、本件應適用之法規：
一、按公務人員俸給法第二條規定：「本法所用名詞意義如左：……五、加給：係指
    本俸、年功俸以外，因所任職務種類、性質與服務地區之不同，而另加之給與。
    」同法第五條規定：「加給分左列三種：一、職務加給：對主管人員或職責繁重
    或工作具有危險性者加給之。二、技術或專業加給：對技術或專業人員加給之。
    ……。」
二、公務人員加給給與辦法第四條規定：「公務人員各種加給之給與，應衡酌下列因
    素訂定：一、職務加給：主管職務、職責繁重或工作危險程度。二、技術或專業
    加給：職務之技術或專業程度、繁簡難易、所需資格條件及人力市場供需狀況。
    ‧‧‧‧」同辦法第十三條規定：「本辦法各種加給之給與條件、類別、適用對
    象、支給數額，依行政院所訂各種加給表辦理。」
三、為配合上開辦法之發布施行，現行公務人員各類加給表修正案業經行政院核定，
    並由人事行政局於九十年六月六日以九十局給字第二一○七七八號函送各主管機
    關據以辦理，並自九十年四月一日生效，則原告所爭議之公務人員專業加給表(二)
    、各級消防機關危險職務加給即附於該函內（見復審卷第七七頁至八○頁）其中
    公務人員專業加給表(二)其中第十九點係以：「消防機關消防專業人員」為適用對
    象。另各級消防機關危險職務加給表，以歸屬內、外勤單位區分一、二級標準支
    給，其第二級係以「實際擔任消防專業工作之專業人士」為支給對象，又本件係
    課予義務訴訟，適用之法規應以本院言詞辯論終結前之法規為適用，自應以上開
    公務人員專業加給表(二)、各級消防機關危險職務加給表為適用之依據。
四、另原告稱之為消防人員專業加給即係「公務人員專業加給表(二)第十九點」後段所
    稱消防機關消防專業人員之加給，另原告所稱之「各級消防機關危險職務加給」
    係指各級消防機關危險職務加給表上第二級之加給，在消防局改制前為警察人員
    警勤加給之一，另公務人員專業加給表(一)在公務人員加給給與辦法於九十年三月
    三十日發布施行前稱為「一般公務人員專業加給標準表」，此為各種加給名稱之
    確定，先此敘明。
貳、本件兩造所不爭執之事實及兩造爭執之要點為：
一、原告等為被告所屬消防局後勤科保養場技術員，部分人員於該局八十四年七月十
    日由被告所屬警察局消防警察大隊升格改制時，隨同業務移撥改隸，經審定渠等
    職稱、職系為技術員、機械工程，均與機關改制前相同。原告等以渠等係經考試
    院銓敘有案之機械工程技術職系之消防機關之專業人員。其工作性質符合支領「
    消防人員專業加給」並支領「各級消防機關危險職務加給」相關規定，而非依公
    務人員專業加給表（一）規定之標準支給，爰向被告請求，經被告函請行政院人
    事行政局於九十年八月十四日以九十局給字第二一一○二三號函復略謂，與行政
    院九十年二月九日台九十人政給字第二一○三二三號函規定不符，仍請依規定辦
    理，被告爰於九十年八月二十三日以府人四字第九○一○五八一五○○號書函否
    准原告等所請，此為兩造所不爭，並有上開函可稽，堪認為實。
二、原告不服，循序提起本件行政訴訟，主張：依公務人員俸給法第二條對加給給與
    對象之定義為：加給係指本俸、年功俸以外，因所任職務種類、性質與服務地區
    之不同，而另加之給與。可見加給之給與並非以任職之「單位」為區分，而是以
    所任「職務種類」、「性質」為區分對象。原告等所任職之技術員於改制前當時
    之專業加給，乃是支領公務人員專業加給表(二)之加給。改制後保養場隨業務移撥
    而改為消防局後勤科保養場，而原告等之職稱、職系及工作內容均未變更，惟卻
    改為支領較低之公務人員專業加給表(一)之加給，顯不合理。另原告等當屬於消防
    技術職系，且縱非為第一級之第一線消防專業人員，亦應屬於第二級之第二線消
    防專業人員。準此，原告等請求支領危險職務加給，自屬有據云云。
三、是本件兩造爭執之要點為：原告屬被告臺北市政府所屬消防局之後勤科之人員，
    是否為公務人員專業加給表(二)第十九點規定之「消防機關消防專業人員」及各級
    消防機關危險職務加給表上第二級規定之「實際擔任消防專業工作之專業人士」
    ？
參、本院判斷如下：
一、按行政院八十五年十月三十日台八十五人政給字第三七六一七號函核定，各級消
    防機關危險職務加給表，以實際擔任消防專業工作之專業人士為支給對象，並以
    歸屬內、外勤單位區分一、二級標準支給，並規定消防人員專業加給，應以專業
    人員為範圍，須經報院核定後始得支給，一般行政人員應支領一般公務人員專業
    加給。惟如其原在警察機關支領警察機關一般公務人員專業加給有案者，准予補
    足其差額，隨同待遇調整而併銷。﹂，此係主管機關為執行就有關之細節性、技
    術性事項為規定；本於職權而發布之命令，提供有權解釋之資料或實務上之見解
    ，作為所屬人員執行職務之依據，亦屬法之所許。經查原告等人係機械工程技術
    職系，或以技術人員任用條例進用、或依普考機械工程類科及格分發任用之人員
    ，並未具警察官資格，此有被告所提原告等人基本資料可稽（附於本院九十二年
    七月二十二日準備程序）原告等人於該局八十四年七月十日升格改制後，由原隸
    屬北市府警察局消防警察大隊保養場技術員，予以移撥改派，原告等於原隸屬北
    市府警察局消防警察大隊時，僅支領警察機關一般公務人員專業加給，並未支領
    警察勤務加給（改制後消防機關改稱危險職務加給），此為原告所自認之事實，
    並有被告於九十二年七月二十二日準備程序所提原告等人之薪津清冊可查。至該
    局改制移撥後，原告等仍未具警察官資格，自無從依各級消防機關危險職務加給
    表（改制前為警察勤務加給），支領由警察勤務加給改制而來之各級消防機關危
    險職務加給，先此敘明。
二、再從系爭兩種加給加給之給與條件、類別、適用對象而言，公務人員專業加給表
    (二)第十九點所謂「消防機關消防專業人員」或各級消防機關危險職務加給表上第
    二級所謂各消防機關不屬右列第一級之「實際擔任消防專業工作之專業人士」，
    應指直接執行消防救災等職務，因其職務具危險性及專業性，所以應領有公務人
    員專業加給表(二)第十九點所謂「消防機關消防專業人員」加給與各級消防機關危
    險職務加給。查行政院於九十年二月九日台九十人政給字第二一０三二三號函補
    充規定略以：「各級消防機關業務單位內具警察官任用資格暨職務歸列消防行政
    、消防技術、電子工程、機械工程、土木工程、化學工程、電力工程、護理助產
    職系等消防專業人員，同意依規定支領『消防人員專業加給』（公務人員專業加
    給表【二】）及『各級消防機關危險職務加給』。各級消防機關人事、會計、政
    風及秘書（含採購、後勤）等行政單位人員暨在業務單位之收發人員，為貫徹本
    院核定六十六年度之待遇調整案原則並符合目前新設機關之一般行政人員專業加
    給支給成例，仍請依『公務人員專業加給表（一）』規定支給，不合另支『各級
    消防機關危險職務加給』。……又上述各項支給規定，均溯自各級消防機關成立
    之日起生效。」等意旨，經細閱該函內容，所謂之「業務單位或行政單位」云云
    ，僅係認定判斷是否合於「技術或專業加給」要件之「職務之技術或專業程度、
    繁簡難易、所需資格條件及人力市場供需狀況。」之標準之一，依該函所訂之標
    準，亦有是否「專業人員」（符合公務人員專業加給表(二)第十九點之規定）？是
    否具警察官任用資格？該函區別之標準係從「職務種類」、「性質」為區分對象
    ，並非單純以所謂之業務單位或行政單位為區別標準，並無違反公務人員加給給
    與辦法第四條或十三條之規定。原告主張係以單位為區分標準，顯係誤解。是以
    該函係主管機關為執行就有關之細節性、技術性事項為規定；本於職權而發布之
    命令，提供有權解釋之資料或實務上之見解，作為所屬人員執行職務之依據，自
    屬法之所許。
三、以下再分別系爭兩種加給分論之：
(一)、原告等人並不具警察官資格，自不得支領由警察勤務加給改制而來各級消防機關
    危險職務加給表上第二級之加給，已如前款所述，再依行政院九十年二月九日台
    九十人政給字第二一０三二三號函所訂，原告等並非直接從事消防救災工作之人
    員，不符合各級消防機關危險職務加給表上第二級規定之「實際擔任消防專業工
    作之專業人士」，更不得支領各級消防機關危險職務加給表上第二級之加給。
(二)、據被告消防局職務說明書記載，後勤科機械工程職系之技術員工作項目為：「一
    、負責本局所屬各式車輛修護保養工作。二、負責本局所屬之各救災救護器材維
    修工作。三、車輛、器材維修之物料保管事項，四、本局所屬各單位車輛及救災
    救護器材裝備檢查。五、其他臨時交辦事項。」顯非直接執行消防救災工作，其
    縱係支援後勤，亦屬技術事項，雖然有其技術性，但非從事消防救災工作之直接
    事項，並非消防救災之專業，尚難支領公務人員專業加給表(二)第十九點消防人員
    專業加給。
四、原告等指稱北市消防局後勤科保養場技術員陳文榮於八十九年四月十七日商調回
    彰化縣消防局任消防技術職系，並支領公務人員專業加給表(二)及各級消防機關危
    險職務加給表上第二級，有違平等原則云云，惟查，原告所舉之陳文榮商調回彰
    化縣消防局係任消防技術職系，擔任災害預防課技佐，此兩造所不爭之事實，而
    原告等係任職消防局後勤科保養場技術員，二者顯不相同，自不得比照援引，併
    予敘明。
肆、從而，被告依首揭規定，否准原告公務人員專業加給表(二)第十九點及各級消防機
    關危險職務加給表上第二級加給之請求，並無不合。訴願決定遞予駁回，亦無違
    誤，均應予維持。本件原告之訴為無理由，應予駁回。兩造其他攻擊防禦方法，
    與本件結果無涉，本院自無庸再一一審酌，附此敘明。
據上論結，本件原告之訴為無理由，爰依行政訴訟法第九十八條第三項前段，判決如
主文。
中      華      民      國    九十二    年      九      月     十二     日
                                臺 北 高 等 行 政 法 院  第 五 庭
                                            審 判 長 法  官  黃清光
                                                     法  官  帥嘉寶
                                                     法  官  劉介中
右為正本係照原本作成。
如不服本判決，應於送達後二十日內，向本院提出上訴狀並表明上訴理由，如於本判
決宣示後送達前提起上訴者，應於判決送達後二十日內補提上訴理由書（須按他造人
數附繕本）。
中      華      民      國    九十二    年      九      月     十二     日
                                                     書記官  黃明和


司法院資訊處製作；財團法人民間司法改革基金會備份。
